【裁判字號】    98,易緝,19
【裁判日期】    980327
【裁判案由】    詐欺等
【裁判全文】
臺灣臺北地方法院刑事判決              98年度易緝字第19號
公  訴  人  臺灣臺北地方法院檢察署檢察官
被      告  甲○○
選任辯護人  張立業律師
            林輝豪律師
上列被告因詐欺案件，經檢察官提起公訴（90年度偵字第18503
、19713號），被告於準備程序中先就被訴事實為有罪之陳述，
經本院告以簡式審判之旨，並聽取當事人之意見後，本院合議庭
裁定行簡式審判程序，判決如下：
    主  文
甲○○犯連續詐欺取財罪，處有期徒刑陸月，如易科罰金，以銀
元參佰元即新台幣玖佰元折算壹日。
如附表一、二所示之物均沒收。
    事  實
一、甲○○明知「JOHNNIE WALKER PREMIER」及「ROYAL
    SALUTE 」商標，分別係英商．聯合釀酒公開發行股份有限
    公司及英商．起瓦士兄弟有限公司，向經濟部智慧財產局申
    請註冊之商標，商標註冊號數分別為537950、20726號（相
    關註冊證資料、專用期間均詳如附件所示），均指定專用於
    酒類之商品，現均仍於商標專用期限內，未經該等公司同意
    或授權，不得使用上開商標，其竟基於意圖為自己不法之所
    有，及欺騙他人之概括犯意，連續自民國90年7月1日起，至
    同年9月8日止，在臺北市○○○路○段127巷36號承租之房屋
    內，利用真正之尊爵牌（即「ROYAL SALUTE」）洋酒、黑牌
    （即「JOHNNIE WALKER）洋酒、日本麒麟牌洋酒、金牌洋酒
    、起瓦士牌洋酒及色素、香料等，混合釀造不符合衛生標準
    及有關規定之「劣酒」，發酵一段時間後裝入向臺北市地區
    各酒店蒐購來已飲用完畢之尊爵牌洋酒及皇家禮炮洋酒空瓶
    （含軟木塞瓶蓋、紙盒、吊牌），及向大陸工廠訂購之偽造
    商標之標籤貼紙、偽造生產批號、原產地標示之條碼（0000
    00000000，應為蘇格蘭產地）紙箱，並依各該真酒之樣式以
    吹風機、熱縮膜及軟木塞瓶蓋封裝，再裝入紙盒中以熱融膠
    槍融化熱融膠條條封住紙盒，「至JOHNNIE WALKER PREMIER
    部分，則裝入偽造前揭含有虛偽標示原產地條碼及生產批號
    之紙箱」而為包裝，佯稱係真酒，以每瓶新臺幣（下同）
    1400元之價格，連續販售予臺北市各地酒店、KTV，供不知
    情之消費者陷於錯誤而以真酒價格買進飲用。嗣經警於90年
    9月8日下午11時30許因執行巡邏勤務行經上開地點見有可疑
    黑影以為有竊賊而至該處臨檢，適甲○○之友人曾淑惠、楊
    偉杰、黃克群、黃照雅（以上4人均經法院判決無罪確定）
    、林○戎（當時未滿18歲）等人在場，警方質以現場物品係
    何人所有，甲○○之女友曾淑惠當場以電話連絡甲○○到場
    ，而查悉上情，因而查獲甲○○，並當場扣得如附表一、二
    所示之劣酒及各種包裝材料器具等物。
二、案經臺北市政府警察局中山分局報請臺灣臺北地方法院檢察
    署檢察官偵查起訴。
    理  由
一、本件認定事實所引用之本件卷內所有人證、文書證據暨物證
    ，並無證據證明係公務員違背法定程序所取得，被告於本院
    審理時迄至言詞辯論終結時止，亦均未提出異議，故均得引
    為本案  證據，合先說明。
二、訊據被告甲○○對於上開犯行均坦承不諱，核與告訴人巴拿
    馬商聯眾酒業有限公司臺灣分公司及共同被告曾淑惠、楊偉
    杰、黃克群、黃照雅於警詢、偵查、本院審理時所述相符，
    復有經濟部智慧財產局商標註冊登記證二紙、菸酒公賣局查
    驗報告、製造假酒使用工具名冊、扣押證明筆錄、贓證物品
    清單一紙、現場查獲照片及光碟片等件可證，足認被告上開
    任意性自白確與事實相符，可以採信。本案事證已臻明確，
    被告犯行堪以認定，應依法論科。
三、法律修正之比較
  (一)被告行為後，刑法第55條牽連犯、第56條連續犯之規定，業
    於94年2月2日修正公布刪除，並於95年7月1日施行，則被告
    之犯行，因行為後新法業已刪除牽連犯、連續犯之規定，此
    刪除雖非犯罪構成要件之變更，但顯已影響行為人刑罰之法
    律效果，自屬法律有變更，依新法第2條第1項規定，比較新
    、舊法結果，仍應適用較有利於被告之行為時法律即舊法論
    以連續犯（最高法院95年第8次刑事庭會議決議參照）。被
    告先後所為多項罪名及多次犯行，適用修正前刑法第55條牽
    連犯、第56條規定均得以一罪論，若適用修正後刑法規定，
    應予個別論罪處罰，自應適用修正前刑法第55條、第56條規
    定，對被告較為有利。又刑法第339條第1項、第253條、第
    255條第1項之條文內容於本次刑法修正時固均未為任何文字
    或實質修正，惟就其法定刑罰金刑部分，94年2月2日修正公
    布之刑法第33條第5款規定，已將原罰金刑最低額度由銀元1
    元（相當於新臺幣3元），提高為新臺幣1千元以上，且以百
    元計之，並於95年7月1日施行，比較新、舊法結果，應以行
    為時法律即修正前刑法第33條第5款規定有利於被告。再被
    告行為後，刑法施行法增訂第1條之1：「中華民國94年1月7
    日刑法修正施行後，刑法分則編所定罰金之貨幣單位為新臺
    幣。94年1月7日刑法修正時，刑法分則編未修正之條文定有
    罰金者，自94年1月7日刑法修正施行後，就其所定數額提高
    為30倍。但72年6月26日至94年1月7日新增或修正之條文，
    就其所定數額提高為3倍」，此一條文已於95年7月1日施行
    。刑法第339條第1項、第253條、第255條第1項所定罰金刑
    部分，原係依罰金罰鍰提高標準條例第1條前段規定提高10
    倍，並以銀元作為計算單位，因上開包裹式修正之規定，亦
    隨同修正，比較新舊法，因1銀元係以新臺幣3元計算，原銀
    元罰金刑提高10倍，與新法以新臺幣為計算單位提高30倍，
    其結果並無實質之差異。是此等有關罰金刑之修正，修正前
    之規定與修正後之現行法相較，並無修正前規定對被告不利
    之情形，依刑法第2條第1項前段規定，自仍適用修正前之規
    定。
  (二)又被告行為後商標法於92年5月28日有修正，惟關於販賣仿
    冒商標商品罪，由原先之第63條變更條號為第82條，而於文
    字均未為任何修正【條文內容均為：明知為前條商品而販賣
    、意圖販賣而陳列、輸出或輸入者，處一年以下有期徒刑、
    拘役或科或併科新臺幣五萬元以下罰金。】，故該條文未為
    任何實質修正，無刑法第2條新舊法比較之問題，逕適用裁
    判時法。
四、論罪及科刑理由
    核被告所為係犯商標法第82條販賣仿冒商標商品罪，刑法第
    339條第1項詐欺取財罪、第253條偽造仿造商標商號罪、第
    255條第1項對商品為虛偽標記罪（起訴書誤載被告所為另犯
    菸酒管理法第48條第1項、第2項之罪，業據實施蒞庭公訴檢
    察官於本院98年3月13日審理時當庭更正之）。被告前後所
    為多次犯行，時間緊接，又均係犯構成要件相同之罪，應係
    基於概括犯意而為，依修正前刑法第56條規定均以一罪論，
    並加重其刑。又被告所犯上開各罪有方法結果之牽連犯關係
    ，依修正前刑法第55條規定論以較重之刑法第339條第1項詐
    欺取財罪。爰審酌被告品行，不思正當營生，為一己貪念，
    竟釀造劣酒向他人詐騙大筆金錢，對他人身體健康產生極大
    威脅，實屬不該，惟犯後尚坦承犯行，已見悔意，併其犯罪
    之動機、目的、手段、被害人所受損害及犯後態度等一切情
    狀，量處如主文所示之刑。又關於被告所處上開有期徒刑六
    個月以下之刑易科罰金之折算標準，除刑法第41條第1項有
    所修正外，罰金罰鍰提高標準條例於95年4月28日修正，並
    自同年7月1日起生效施行。修正前之刑法第41條第1項前段
    規定：「犯最重本刑為五年以下有期徒刑以下之刑之罪，而
    受六個月以下有期徒刑或拘役之宣告，因身體、教育、職業
    、家庭之關係或其他正當事由，執行顯有困難者，得以一元
    以上三元以下折算一日，易科罰金。」，再依據修正前罰金
    罰鍰提高標準條例第2條：「依刑法第四十一條易科罰金或
    第四十二條第二項易服勞役者，均就其原定數額提高為一百
    倍折算一日；法律所定罰金數額未依本條例提高倍數，或其
    處罰法條無罰金刑之規定者，亦同。」之規定，被告行為時
    之易科罰金折算標準，應以銀元1百元、2百元、3百元折算
    一日，經折算為新臺幣後，應以新臺幣3百元、6百元、9 百
    元折算1日。惟95年7月1日施行之刑法第41條第1項前段規定
    修正為：「犯最重本刑為五年以下有期徒刑以下之罪，而受
    六個月以下有期徒刑或拘役之宣告者，得以新臺幣一千元、
    二千元或三千元折算一日，易科罰金。」，而新修正之罰金
    罰鍰提高標準條例刪除原本第2條之規定，是比較新舊法結
    果，自以舊法有利於被告，故應適用修正前刑法第41條第1
    項前段、罰金罰鍰提高標準條例第2條規定，對被告較為有
    利，故依修正前刑法第41條第1項前段規定對被告諭知易科
    罰金之折算標準。又如附表一、二所示之物，併依商標法第
    83條規定宣告沒收。又被告於本院審理時未到庭，於93年10
    月12日經本院通緝後，於98年1月24日始緝獲到案，依中華
    民國九十六年罪犯減刑條例第5條規定不得依該條例規定予
    以減刑，附此敘明。
據上論斷，應依刑事訴訟法第273條之1第1項、第299條第1項前
段，商標法第82條、第83條，刑法第2條第1項前段、第253條、
第255條第1項、第339條第1項，修正前刑法第55條、第56條、第
41條第1項前段，行為時罰金罰鍰提高標準條例第1條前段、第2
條，判決如主文。
本案經檢察官蔡立文到庭執行職務
中    華    民    國    98    年    3    月    27    日
                  刑事第十五庭  法  官  孫惠琳
上正本證明與原本無異。
如不服本判決應於收受送達後10日內向本院提出上訴書狀，並應
敘述具體理由；其未敘述上訴理由者，應於上訴期間屆滿後20日
內向本院補提理由書（均須按他造當事人之人數附繕本）「切勿
逕送上級法院」。告訴人或被害人如對於本判決不服者，應具備
理由請求檢察官上訴，其上訴期間之計算係以檢察官收受判決正
本之日期為準。
                                書記官  郭錦賢
中    華    民    國    98    年    4     月    1     日
商標法第82條
明知為前條商品而販賣、意圖販賣而陳列、輸出或輸入者，處一
年以下有期徒刑、拘役或科或併科新臺幣5萬元以下罰金。
商標法第83條
犯前二條之罪所製造、販賣、陳列、輸出或輸入之商品，或所提
供於服務使用之物品或文書，不問屬於犯人與否，沒收之。
中華民國刑法第253條
（偽造仿造商標商號罪）
意圖欺騙他人而偽造或仿造已登記之商標、商號者，處2年以下
有期徒刑、拘役或科或併科3千元以下罰金。
中華民國刑法第255條
（對商品為虛偽標記與販賣陳列輸入該商品罪）
意圖欺騙他人，而就商品之原產國或品質，為虛偽之標記或其他
表示者，處1年以下有期徒刑、拘役或1千元以下罰金。
明知為前項商品而販賣，或意圖販賣而陳列，或自外國輸入者，
亦同。
中華民國刑法第339條
（普通詐欺罪）
意圖為自己或第三人不法之所有，以詐術使人將本人或第三人之
物交付者，處5年以下有期徒刑、拘役或科或併科1千元以下罰金
。
以前項方法得財產上不法之利益或使第三人得之者，亦同。
前二項之未遂犯罰之。


司法院資訊處製作；財團法人民間司法改革基金會備份。
